【裁判字號】    94,訴,3853
【裁判日期】    950511
【裁判案由】    偽證
【裁判全文】
臺灣臺中地方法院刑事判決      九十四年度訴字第三八五三號
公  訴  人  臺灣臺中地方法院檢察署檢察官
被      告  丙○○
選任辯護人  劉燕萍律師
上列被告因偽證案件，經檢察官提起公訴（九十四年度偵字第一
五一０八號），本院判決如下：
    主    文
丙○○證人，於執行審判職務之公署審判時，於案情有重要關係
之事項，供前具結，而為虛偽陳述，處有期徒刑肆月；緩刑貳年
。
    犯罪事實
一、緣有王熙禮、甲○○及由紀茂松所代表之台灣青海電機廠股
    份有限公司（下稱台灣青海公司）等三人，於民國八十二年
    十二月二十七日訂立合夥契約，共同合資新台幣（下同）一
    千萬元，在越南生產電風扇之零組件，前二者之股分各為百
    分之三十五，後者則為百分之三十。至八十五年五、六月間
    ，該合夥事業轉出一千萬元投資大陸地區，亦從事電風扇零
    組件之製造，惟因王熙禮不同意上述轉投資，歷經一年多之
    協調後，紀茂松始代表台灣青海公司於八十六年九月間以三
    百五十萬元之代價受讓王熙禮在上述合夥事業之股分，並扣
    除王熙禮所積欠台灣青海公司之貨款後，囑該公司之會計趙
    芬蘭開立面額為三百十一萬零四百十元、由彰化商業銀行清
    水分行擔任付款人之支票一紙予王熙禮，王熙禮因而退夥。
    然王熙禮卻於九十三年間向本院對甲○○及紀茂松二人提起
    刑法業務侵占罪之自訴，指稱上述經其收受兌現之票款乃合
    夥事業之盈餘分配，其投資該合夥事業之股分及其他應受分
    配之盈餘皆遭林、紀二人不法據為己有云云，而經本院分九
    十三年度自字第一二三號案加以審理。詎丙○○曾於七十七
    年八月間起至八十七年四月三十日止，在台灣青海公司擔任
    採購之職務，明知上開王熙禮所收受之票款並非該合夥事業
    之盈餘分配，竟基於偽證之犯意，於九十四年一月十一日上
    午九時三十分許，在本院刑事第六法庭公開審理上開自訴案
    件時到庭為證，供前具結後，就案情有重要關係之事項，即
    上述票款究係盈餘分配或退夥之對價乙事，竟不實證稱：王
    熙禮所收取之票款係盈餘分配，並非退股金等語，故為與真
    正事實不符之虛偽陳述，而足以影響該案裁判之結果。
二、案經甲○○告發由臺灣臺中地方法院檢察署檢察官偵查起訴
    。
    理    由
一、訊據被告雖不爭執於本院審理上述自訴案件時，供前具結，
    而為前開證詞；惟起初矢口否認有何偽證之罪嫌，辯稱該張
    票款確係盈餘分配，且縱認並非盈餘分配，然其所以認知為
    盈餘分配，亦係因乙○○（即王熙禮之妻）之告知所致，主
    觀上並無偽證罪之犯意；及至最後審判期日始認罪，坦承確
    於上開自訴案件作偽證。經查：
    (一)關於案外人王熙禮、甲○○及紀茂松所代表之台灣青海公
      司合夥集資一千萬元，在越南生產電風扇零組件，所佔股
      分依序為百分之三十五、三十五及三十，及於八十五年五
      、六月間轉出一千萬元至大陸地區作為鑄鋁部資金，但王
      熙禮並不同意上開轉投資等事實，業據王熙禮、甲○○及
      紀茂松於本院九十三年度自字第一二三案審理時陳明在卷
      ，互核相符，並有共同投資契約書影本一件、該合夥事業
      八十五年五、六月之帳冊影本一紙在卷可稽（見本院上開
      自字卷第五－六頁）。
    (二)又趙芬蘭自八十年間起至八十七年間止擔任台灣青海公司
      之會計，負責該合夥事業帳冊之記載，其間並無分配盈餘
      ，且八十六年八、九月間，紀茂松曾從大陸地區以電話告
      知她將以三百五十萬元受讓王熙禮在越南及大陸兩地之股
      分，而囑她開立支票給王熙禮，經她扣除王熙禮積欠該公
      司之貨款後，交付前述金額之支票給王熙禮，作為退夥之
      股款，同時期其餘二名合夥人則無收到任何支票、現金或
      款項等事實，業經趙芬蘭於本院該件自字案中具結證述明
      確（見本院上開自字卷第一四二－一五四頁）。且證人賴
      榮財於本院上述自字案件中也結證稱：他有勸紀茂松買下
      王熙禮之股權，買下之後，王熙禮便將機器搬走等語（見
      本院上開自字卷第一六０頁）。再者，案外人王熙禮於上
      開自訴案件中並無舉證證明甲○○、紀茂松所代表之台灣
      青海公司有何亦受盈餘分配之事實。從上述各項證據方法
      可見甲○○、紀茂松於上開自訴案件中所陳述當初王熙禮
      因不同意轉投資大陸地區而欲退出合夥，台灣青海公司乃
      以上述價格受讓王熙禮之股分等語（見本院上開自字卷第
      九四頁），確屬事實。此外，本院九十三年度自字第一二
      三號、臺灣高等法院臺中分院九十四年度上易字第三八九
      號案之確定判決，亦均為相同之認定，有各該判決書一件
      附卷可參。故該合夥事業當時並無盈餘分配，王熙禮所收
      取之票款乃其股分轉讓給台灣青海公司之對價等事實，足
      可認定。
    (三)再者，被告於九十四年一月十一日上午九時三十分許，在
      本院刑事第六法庭公開審理上開自訴案件時到庭為證，於
      供前具結後，對於上述票款之給付原因，證稱王熙禮所收
      取之票款是盈餘分配，並非退股金等語，有該日之審判筆
      錄可憑（見本院上開自字卷第一三一、一四０頁）。而該
      合夥事業有無盈餘，當時曾否盈餘分配，案外人王熙禮個
      人主觀上如何定位該紙票款之原因關係，及王熙禮是否尚
      有其他盈餘分配請求權等各項，乃分屬不同之問題，不能
      混為一談；其中有無盈餘分配乙節，要屬事實真偽之問題
      ，並非價值判斷或意見評論之事項。故被告上開作證時之
      陳述，確與客觀真正之事實不符，尚無疑義。而此等證詞
      當然足以影響本院上開自訴案件之裁判結果，其於案情具
      有重要之關係，至為明確。
    (四)被告雖於檢察官訊問時供稱因紀茂松委託她處理該合夥事
      業之若干重要事項，及趙芬蘭曾給她看帳簿，所以她才知
      道是盈餘分配（見偵查卷第五－七頁）；並於本院審理之
      初，改稱因受乙○○告知此事，方為前開證詞云云（見本
      院卷第五一頁）。惟參前開自訴案件內所附該合夥事業帳
      冊之記載，八十五年之五、六月份雖有淨利一千二百七十
      六萬二千八百二十一元，但也載有「轉00000000入大陸鑄
      鋁部資金」等文（見本院上開自字卷第六頁），並無盈餘
      分配乙事，且其餘帳冊之記載，亦無任何盈餘分配之情節
      ，故被告上述偵查中之供述，難以參採。至被告最初於本
      院之辯解，雖有舉證人乙○○到庭提出其曾傳真給被告、
      內載王熙禮方面不同意該合夥事業轉投資大陸地區之文書
      一件共二張為憑（見本院卷第七四－七五頁）；然按「除
      前三條之情形外，下列文書亦得為證據：一、除顯有不可
      信之情況外，公務員職務上製作之紀錄文書、證明文書。
      二、除顯有不可信之情況外，從事業務之人於業務上或通
      常業務過程所須製作之紀錄文書、證明文書。三、除前二
      款之情形外，其他於可信之特別情況下所製作之文書。」
      ，刑事訴訟法第一百五十九條之四定有明文；而此件文書
      二張並未表明製作人、製作日期，證人乙○○固稱該份文
      書為其所製作，但對於此二張抬頭標示為志陽工業股份有
      限公司之用紙來源，無法合理交付，就該文書係於何情況
      下所作成，又多已失去記憶，復無其他佐證可以釋明被告
      曾經收受此件文書之傳真，則此件文書即難認與公務員職
      務上製作之文書或其他從事業務者之業務文件具有同等程
      度之可信性，當不得為證據。從而，被告最初之辯解亦無
      能獲致有利之判斷。
    (五)依前開已得證之事實，被告僅在台灣青海公司擔任採購之
      職務，其無法得知王熙禮何以能取得前述票款，無寧較合
      事理；反而其竟能證述此係盈餘分配等語，乃例外之特別
      情況。今遍觀前開自訴案件及本案之所有卷證，既未能發
      現被告有何可能誤解之情事，而無法合理化上述特別之例
      外情形，則不論被告當初陳述前開虛偽證詞之動機為何，
      其有偽證之故意，已無可懷疑。況被告於本件最後審判期
      日時亦認罪，坦承前揭偽證之犯行，與上開從其他方面調
      查所得之事證相符，足認其自白應屬事實，亦可採為證據
      。
    (六)綜合上述，本件事證明確，前揭被告偽證之犯行，已可予
      認定。
二、核被告丙○○所為，係犯刑法第一百六十八條之偽證罪。爰
    審酌被告在他人之刑事案件中偽證，足使法院有誤判之虞，
    不僅危及國家司法執行之正確性，更可能招致甲○○及紀茂
    松二人無妄之災，危害不輕，惟終知坦承犯行，究非惡性重
    大之人，經再考量其素行尚可及其犯罪之方法、手段等一切
    有利、不利之情狀後，量處如主文所示之刑。另被告從無前
    科，未曾受有期徒刑以上刑之宣告，此有臺灣高等法院被告
    前案紀錄表、臺灣臺中地方法院檢察署刑案資料查註紀錄表
    等各一件在卷可按，且事後已與甲○○達成和解，甲○○亦
    具狀表示不再追究，再被告為示悔意，也捐輸四萬元給中華
    社會福利聯合勸募協會，有匯款委託書影本一紙附卷足參，
    本院並認被告經歷本件之偵、審程序後，應已得有相當之警
    惕，日後不致再犯，故前開宣告之刑，以暫不執行為宜，遂
    併宣告緩刑二年，以勵其自新。
據上論斷，應依刑事訴訟法第二百九十九條第一項前段，刑法第
一百六十八條、第七十四條第一款，判決如主文。
中    華    民    國    95    年    5     月    11    日
                  刑事第十二庭  審判長法  官  王鏗普
                                      法  官  唐敏寶
                                      法  官  莊深淵
上正本證明與原本無異。
如不服本判決，應於送達後十日內向本院提出上訴狀（須附繕本
），上訴於台灣高等法院台中分院。
                                      書記官  何惠文
中    華    民    國    95    年    5     月    11    日
附錄論罪科刑法條
中華民國刑法第168條
 (偽證罪)
於執行審判職務之公署審判時或於檢查官偵查時，證人、鑑定人
、通譯於案情有重要關係之事項，供前或供後具結，而為虛偽陳
述者，處七年以下有期徒刑。


司法院資訊處製作；財團法人民間司法改革基金會備份。
